【裁判字號】    88,易,1680
【裁判日期】    900328
【裁判案由】    竊盜
【裁判全文】
臺灣桃園地方法院刑事判決                        八十八年度易字第一六八號
    公  訴  人  臺灣桃園地方法院檢察署檢察官
    被      告  乙○○
右列被告因竊盜案件，經檢察官提起公訴（八十八年度偵字第一九二一號），本院判
決如左：
    主  文
乙○○共同連續逾越安全設備竊盜，處有期徒刑陸月，如易科罰金，以參佰元折算壹
日。又共同連續意圖為自己不法之利益，以有線方式，盜用他人電信設備通信，科罰
金新台幣參仟元。罰金如易服勞役，以新台幣玖佰元即銀元參佰元折算壹日。
    事  實
一、乙○○與其姊甲○○（已審結）二人共同意圖為自己不法之所有及利益，並各基
    於竊盜、盜用他人通信設備之概括犯意，自民國八十八年一月間某日起至一月二
    十五日止，連續在桃園縣楊梅鎮○○路○段一號高榮國小二樓，由乙○○徒手扳
    開該處校長室窗戶扣鎖後，與甲○○二人從該處窗戶躍入，竊取汪體台置於該處
    之現金約一百餘元、長壽香菸一條一次；另在該處撥打高榮國小所有之（０三）
    0000000號、（０三）0000000號電話予不詳姓名之親友，使中華
    電信公司（下稱中華電信）誤信渠等為上開電話設備之合法使用人，且能按時支
    付通話費，而提供通訊服務，因此獲得免付通話費用之不法利益，而以該方式盜
    用高榮國小之電信設備，前後共二次。嗣於八十八年一月二十五日晚間八時三十
    分許，乙○○、甲○○二人復承前竊盜之概括犯意，由甲○○在外把風，乙○○
    則以相同方式潛入上開校長室內後，竊取汪體台之長壽香煙一包。得手後未及離
    開之際，即為巡邏警員發覺有異，而當場查獲乙○○、甲○○。
二、案經桃園縣警察局楊梅分局報請台灣桃園地方法院檢察署檢察官偵查起訴。
    理  由
一、訊據被告乙○○迭於警訊、偵審中坦承右揭竊盜及盜打電話之犯行不諱，核與同
    案被告甲○○自白與被告共同作案經過，及被害人汪體台指訴發現財物失竊、電
    話遭人盜打等情節相符；與證人即高榮國小警衛謝勝男證稱：只是窗戶扣鎖被推
    開，沒有東西被破壞等語亦相符。又被告就渠等在校長室內撥打電話之次數，在
    警訊中稱：第二次、第三次只有打電話等語（偵卷第六頁反面），在本院審理時
    則先後陳稱：打三、四次以上；打六次以上云云；前後不一。同案被告甲○○則
    稱；伊不記得等語（本院八十八年九月二十日、八十九年十一月十七日筆錄）。
    證人汪體台則證稱：被盜打伊發現有二、三次，被盜打時間不知道，因電信局只
    保留三個月的資料，（已超過保存期限）所以無法列出（明細），伊無法分辨何
    時被盜打等語（本院八十八年八月二十五日、九月二十日筆錄），並有證人自行
    向中華電信北區分公司調閱之通話明細二份在卷可考。是雖堪信被告二人確有在
    上址校長室內盜打電話，惟詳細盜打時間、次數則因逾電信機關保存期限而無法
    稽考，僅能依對被告等最有利之二次推算，附予敘明。另查被告雖受精神疾病長
    期侵襲，惟其經行政院衛生署桃園療養院鑑定結果，認被告自小家庭破碎，家中
    多人罹患精神疾病，且受自我性別角色認同障礙之苦，而有長期情緒困擾及人際
    適應之問題，常顯焦慮不安，消極悲觀，憂鬱症狀及自殺傾向明顯，服兵役時有
    三次自殺經驗，八十八年二月十三日初診結果診斷為同性戀及適應障礙症，認為
    其姐（即甲○○）是最能體諒他的人，對她言聽計從，故犯下本件犯行，對是非
    善惡尚有基本概念，對涉案感愧疚但不後悔，因為是與其姊一起做的，願意接受
    法律制裁，研判有長期憂鬱症，但尚未達重度憂鬱症之程度，可清楚表達涉案動
    機及涉案經過，其涉案動機並未受上開精神症狀直接影響，皆為貪圖小利，涉案
    過程手段繁複，目標明確，亦無明顯受症狀干擾之情形，應尚未達精神耗弱之程
    度，有該院八十九年九月十一日八九桃療醫字第三九四九號所附精神鑑定報告書
    可佐。此外並有贓物領據一張附卷可稽。綜上所述，本件事證明確，被告犯行堪
    予認定。
二、查被告乙○○行為後，電信法第五十六條第一項已於八十八年十一月三日修正，
    將原有刑度自五年以下有期徒刑、拘役或科或併科新台幣十五萬元以下罰金，提
    高為五年以下有期徒刑、得併科新台幣一百五十萬元以下罰金；又刑法第四十一
    條第一項亦於九十年一月四日修正，將原犯最重本刑為三年以下有期徒刑以下刑
    之罪，而受六月以下有期徒刑或拘役之宣告，因身體、教育、職業或家庭之關係
    ，執行顯有困難者，得以一元以上三元以下折算一日，易科罰金之規定，修正為
    「犯最重本刑為五年以下有期徒刑以下刑之罪，而受六個月以下有期徒刑或拘役
    之宣告，因身體、教育、職業、家庭之關係或其他正當事由，執行顯有困難者，
    得以一元以上三元以下折算一日，易科罰金」，於九十年一月十日由總統公布施
    行，於同年一月十二日生效。經依新舊法比較結果，電信法部分以修正前之舊法
    較有利於被告，依刑法第二條第一項但書規定，應適用舊法處斷。至竊盜罪得否
    易科罰金部分則以新法對被告較為有利，應依刑法第二條第一項前段規定，適用
    修正後之法律。核被告乙○○竊取被害人汪體台財物之所為，係犯刑法第三百二
    十一條第一項第二款之逾越安全設備竊盜罪；至其撥打校長室內電話之所為，則
    係犯電信法第五十六條第一項之罪。公訴人已敘及被告等盜打電話之犯行，雖未
    引用電信法第五十六條第一項規定，應係漏引，併予敘明。被告與甲○○二人就
    上開竊盜、違反電信法等犯行間，均有犯意聯絡與行為分擔，為共同正犯。被告
    等先後各有二次竊盜、違反電信法犯行，其時間緊接，犯罪構成要件相同，顯係
    各基於概括犯意而為，均應依連續犯之規定以一罪論。上開二罪間方法不同，構
    成要件有別，僅能認係另行起意，應予分論併罰。爰審酌被告二人犯罪之動機、
    目的、手段，本件所得財物總和不過百餘元及香菸，且上開二支電話八十八年一
    月份全月通話費亦不過一千零十六元、一千一百二十八元，有上開通話明細在卷
    可參，足見所盜打之電話費用不高，被害人整體損失甚微，及被告長期受精神疾
    病影響，且影響其最深之同案共犯甲○○亦因罹患精神疾病致自我功能不足，經
    國軍桃園總醫院鑑定結果，認已達精神耗弱程度，甲○○本件犯行並經本院審理
    結果，以已達精神耗弱為由減刑，有國軍桃園總醫院精神鑑定報告及本院判決書
    各一份可稽，可見被告雖未至精神耗弱程度，惟自我駕馭能力亦較一般人有明顯
    減退；及被告犯後坦承犯行，態度良好，即被害人在本院審理時亦表示原宥之意
    等一切情狀，分別量處如主文所示之刑，並各就有期徒刑易科罰金，罰金易服勞
    役之部分，均諭知折算標準。
三、公訴意旨另以：被告與甲○○侵入上開校長室內行竊部分之犯行，尚涉有刑法第
    三百二十一條第一項第一款之侵入住宅竊盜罪。惟證人謝勝男在本院證稱：校長
    室的大樓沒有人在，只有警衛室有人等語，且觀之證人手繪之簡圖，警衛室與校
    長室分屬不同建築物，彼此有一定區隔，顯難據此認定該處為有人居住之建築物
    。從而被告所為，與前開法條之構成要件尚有未合，此外復查無其他積極證據，
    足資認定被告有何公訴意旨所指之犯行。惟公訴人認此部分與前開論罪科刑部分
    之事實，有連續犯裁判上一罪之關係，爰不另為無罪之諭知。
據上論斷，應依刑事訴訟法第二百九十九條第一項前段，刑法第十一條、第二條第一
項前段、但書、第二十八條、第五十六條、第三百二十一條第一項第二款，第四十二
條第二項，修正前電信法第五十六條第一項，修正後刑法第四十一條第一項前段，罰
金罰鍰提高標準條例第二條，現行法規所定貨幣單位折算新台幣條例第二條，判決如
主文。
本案經檢察官陳雅譽到庭執行職務。
中        華        民        國    九十    年    三    月    二十八    日
                                  臺灣桃園地方法院刑事第五庭
                                      法  官   陳 彥  宏
右正本證明與原本無異
如不服本判決書應於送達後十日內向本院提出上訴狀
                                      書記官    翁  其  良
中      華      民      國      九十        年    三    月    二十八    日
論罪法條：刑法第三百二十一條第一項第二款、電信法第五十六條第一項


司法院資訊處製作；財團法人民間司法改革基金會備份。
